# 总额法和净额法的判断

提问人：dotaauditor 时间：2022-11-15 15:44:43
背景：甲为项目业主，A公司为工程总承包商，总包合同金额 8000 万元，A公司将工程业务全部分包给B公司，分包合同金额为 7900 万元，考虑到A公司派遣管理人员和技术人员成本后，A公司毛利几乎为 0 。合同期间为 2021 年1-12月，其中1-6月份，业主甲将工程款直接支付给分包商B，未通过A公司，7-12月份，甲通过A公司将工程款支付给B。
请假陈版主，此项业务应当考虑总额法还是净额法核算？
观点一：项目毛利几乎为零，A公司只承担管理角色，不参与实际建造经营，此外也存在业主直接将款项支付给分包商的行为，应当按净额法处理；
观点二：A公司虽然不参与项目实际建设，但作为总承办方仍负有主要责任，作为主要责任人，应当按照总额法处理。

回答人：chenyiwei
此问题更倾向于按净额法处理。
对于是否应确认此类全部转包工程的收入成本，应关注的问题是清泉建设公司在该交易中的角色是“主要责任人”还是“代理人”，毛利率水平的高低是参考因素之一，但不是主要考虑因素。
参考《中审众环研究 2020 》之“问题2-1-75（联合体牵头方的收入确认是‘总额法’还是‘净额法’）”所述：
从采购合同和联合体协议的约定看，甲方（A公司）是联合体牵头人，承担总体协调管理责任，相当于首要义务人。但在这种情况下，需要进一步关注其所承担的责任是否很容易按比例或按份额将其中可明确识别的部分转嫁给联合体其他成员，且被转嫁的联合体其他成员也有能力承担该等责任和义务。如果是，则法律形式上的牵头人和主要责任人身份不一定导致按“总额法”确认整个项目的合同收入（同时将联合体其他成员承担责任的部分看作采购）。甲方可以依据这一点进行分析，以确定自身是否仅确认其自己直接负责部分的收入。一般应重点考虑以下因素：
1 、联合体协议对双方各自负责的工作内容、相关权责的划分是否足够清晰，各自负责的工作内容是否相对独立，无共同负责部分；
2 、联合体各方对合同总价款在各方之间的分配和调整机制的约定是否足够清晰；
3 、联合体其他成员有无能力切实承担联合体协议约定应由其承担的这部分责任和义务，事实上导致牵头人被业主要求承担连带责任的可能性极低；
4 、联合体牵头人是否承诺保证其他成员不承担亏损或者取得约定的保底收益。
从本案例中的联合体协议看，如果乙方（联合体参与方）能够切实承担其应承担的这部分责任，我们理解甲方（联合体牵头方）按净额法仅确认其直接负责部分的收入和成本是可以接受的。
上述判断原则也同样适用于100%的分包项目，即，在一个全部分包的项目中，如果分包商能够切实承担分包协议中约定应由其承担的这部分责任和义务，事实上导致总包方被业主要求承担连带责任的可能性极低，则总包方应被视为代理人，按净额法确认收入和成本，将应归属于分包商的利益作为代收代付处理。
从本案例情况看，我们认为被审计单位应按净额法确认收入。